【裁判字號】    99,台上,2952
【裁判日期】    990513
【裁判案由】    違反毒品危害防制條例
【裁判全文】
最高法院刑事判決            九十九年度台上字第二九五二號
上  訴  人  甲○○
上列上訴人因違反毒品危害防制條例案件，不服台灣高等法院台
中分院中華民國九十九年一月十九日第二審判決（九十八年度上
訴字第二二九一號，起訴案號：台灣台中地方法院檢察署九十八
年度偵字第一四二０一號），提起上訴，本院判決如下：
    主  文
上訴駁回。
    理  由
按刑事訴訟法第三百七十七條規定：上訴於第三審法院，非以判
決違背法令為理由，不得為之。是提起第三審上訴，應以原判決
違背法令為理由，係屬法定要件，如果上訴理由書狀並未依據卷
內訴訟資料，具體指摘原判決不適用何種法則或如何適用不當，
或所指摘原判決違法情事，顯與法律規定得為第三審上訴理由之
違法情形，不相適合時，均應認其上訴為違背法律上之程式，予
以駁回。本件原審經審理結果，認為上訴人甲○○販賣第一級毒
品海洛因三次予張鉦坤（第三次係與黃偉倫共同犯罪）之犯行罪
證明確，因而撤銷第一審此部分之科刑判決，改判論上訴人以販
賣第一級毒品二罪、共同販賣第一級毒品一罪，各處有期徒刑拾
伍年肆月、拾伍年肆月、拾伍年伍月，及為相關沒收之宣告，並
就各罪之主刑部分定應執行有期徒刑拾陸年，已詳敘調查、取捨
證據之結果及憑以認定犯罪事實之心證理由。從形式上觀察，原
判決尚無足以影響判決結果之違背法令情形存在。上訴意旨略稱
：(一)、依據證人張鉦坤警詢時稱：上訴人給伊約新台幣（下同）
一千元之海洛因吸食，只有二次等語，且於原審稱：「（你有無
向本案被告買過毒品？）沒有」、「（免費提供毒品給你幾次？
）二次吧。」云云。可見上訴人並未以營利意圖交付毒品收取對
價，原判決認定上訴人犯販賣毒品罪，有適用法則不當之違誤。
(二)、原審之審理期日，並未調查任何與海洛因有關之證物及張鉦
坤採尿送驗之紀錄，卻認定上訴人販賣三次海洛因予張鉦坤，與
鈞院九十八年度台上字第七三九一號判決要旨所認不符，有應於
審判期日調查證據未予調查與判決理由不備之違法。(三)、上訴人
遭查獲後，具狀向台灣台中地方法院檢察署宿股檢察官供出毒品
來源，該上手已因販賣第一級毒品遭起訴。又上訴人雖於偵查中
未自白，但於第一審已自白犯行，原判決未分別適用毒品危害防
制條例第十七條第一項、第二項規定減刑，有判決不適用法則之
違法。(四)、第一審認定上訴人販賣海洛因九次，應執行有期徒刑
拾柒年，原審認為上訴人販賣海洛因三次，然定應執行有期徒刑
拾陸年，量刑顯屬過重，不符罪刑相當原則，且違反比例原則云
云。惟查：(一)、採證認事乃事實審法院之職權，其對證據證明力
之判斷，如未違背經驗法則或論理法則，復已敘述其憑以判斷之
心證理由，即不能任意指為違法。原判決援引張鉦坤於第二次警
詢中陳稱：「當時我是聯絡綽號『高智』（指上訴人）跟他購買
毒品海洛因，然是『高智』叫綽號『阿倫』（指黃偉倫）運送毒
品海洛因給我的。」云云，於偵查中證稱：「第三次在民國九十
七年十月二十七日，我在我台中縣豐原市○○路八十三巷一弄十
號住處巷口，向被告購買一千元海洛因，是綽號『阿倫』的成年
男子將海洛因交給我，我將現金交給綽號『阿倫』的成年男子。
」等語，以及記載由「阿倫」以行動電話向張鉦坤確認雙方交易
地點之通訊監察譯文，併審酌黃偉倫亦於警詢證述：「受『高智
』之指示，記得有運送一次毒品海洛因至豐原市家樂福張鉦坤家
巷子口。」等語，認定上訴人販賣第一級毒品海洛因三次予張鉦
坤。並說明刑罰上所謂之販賣行為，不以事後是否有得利為要件
，只須以營利之意思，而有販入或賣出之行為，即足構成，縱因
故無法高於購入原價出售，最後不得不以原價或低於原價讓與他
人時，仍屬販賣行為，而政府對於查緝施用、轉讓及販賣毒品無
不嚴格執行，且販賣毒品罪更係重罪，設若無利可圖，衡情一般
持有毒品者當不致輕易將持有之毒品交付他人，則上訴人將海洛
因以前述價格之代價交付予張鉦坤，其顯有營利意圖甚明等旨，
俱依卷證審認、論述綦詳。其推理論斷衡諸經驗及論理等證據法
則皆無違背，並無違法情事。又卷附張鉦坤之第二次警詢筆錄，
係陳述向上訴人購買第一級毒品海洛因之筆錄，至於張鉦坤之第
三次警詢筆錄，係專就張鉦坤幫助上訴人販賣第一級毒品海洛因
，上訴人提供第一級毒品海洛因予張鉦坤施用之陳述，二份筆錄
所記載之事實並不相同（見九十八年度偵字第四一五九號偵查卷
第九十九至一０五頁），是原判決援引張鉦坤於第二次警詢及偵
查時所稱向上訴人購買第一級毒品海洛因之證詞，核與卷證資料
並無不合。且原判決既採用張鉦坤前述證詞，自不採其有異於此
之第三次警詢與原審之陳述，此乃採證之當然結果，縱未另加說
明，亦無違法之可言。上訴意旨執此指摘，要非適法之第三審上
訴理由。(二)、刑事訴訟法第一百六十三條規定揭櫫當事人調查證
據主導權之大原則，法院於當事人主導之證據調查完畢後，認為
事實未臻明瞭仍有待釐清時，固得斟酌具體個案之情形，裁量是
否補充介入調查。但如待證事實已臻明瞭，無再調查之必要者，
法院未為無益之調查，即不能指為有應調查之證據而不予調查之
違法。原判決認定上訴人確有本件販賣第一級毒品海洛因之犯行
，係採用上訴人、張鉦坤、黃偉倫等之陳述，並斟酌監聽譯文之
記載，其犯罪事實並無不明瞭之處，與本院九十八年度台上字第
七三九一號判決之事實並不相同。再原審審判長於九十八年十二
月十二日上午審判時，詢以：「尚有何證據請求調查？」上訴人
及其原審辯護人均答稱：「無。」（見原審卷第七十頁），且在
原審辯論終結前，亦未曾聲請為證據之調查，因待證事實已明，
原審未另為其他無益之調查，自與應於審判期日調查之證據而未
予調查之違法情形有別，不得據為第三審上訴之適法理由。(三)、
原判決已說明上訴人謂其遭查獲後，曾向警方及檢察官供出毒品
來源之上手等情，經向台灣台中地方法院檢察署函查結果，覆稱
：「並未曾因被告甲○○遭查獲（後）之供述而查獲其海洛因毒
品來源上手」等語，有該署函附卷可稽等由甚詳。且上訴人於原
審審判期日係稱：「我沒有販賣，我只有請張鉦坤而已。」（見
原審卷第七二頁），並未自白販賣第一級毒品海洛因犯行，又原
判決亦說明上訴人於警詢及偵查中均否認犯行，有警詢筆錄與台
灣台中地方法院檢察署檢察官追加起訴書及移送併辦意旨書可稽
，難謂符合減刑條件等由，經核於法尚無不合，上訴意旨未依卷
內訴訟資料，徒憑己意漫事指摘，並非適法之第三審上訴理由。
(四)、量刑之輕重，係屬事實審法院得依職權自由裁量之事項，苟
於量刑時，已依行為人之責任為基礎，並斟酌刑法第五十七條各
款所列情狀，而未逾越法定範圍，又未濫用其職權，即不得遽指
為違法。原審於量刑時，已依上揭規定，審酌上訴人販賣第一級
毒品三次予他人，足以使購買施用者形成毒癮，嚴重戕害國人身
體健康，危害社會治安，暨其素行、智識、犯罪手段、犯罪所得
，及犯後態度等一切情狀，就上訴人所犯各罪，分別量處有期徒
刑拾伍年肆月、拾伍年肆月、拾伍年伍月，並定應執行有期徒刑
拾陸年，經核並未逾越法定刑度或違背罪刑相當、比例原則，又
無濫用自由裁量權限之情形，不得任意指其違法而執為合法之第
三審上訴理由。其餘上訴意旨或仍持原判決已說明理由而捨棄不
採之陳詞辯解，全憑己見，再為單純之事實上爭執；或就屬於事
實審法院採證認事職權之行使，任意指摘，難認已符合首揭法定
之第三審上訴要件。其上訴違背法律上之程式，應予駁回。
據上論結，應依刑事訴訟法第三百九十五條前段，判決如主文。
中    華    民    國  九十九  年    五    月   十三   日
                      最高法院刑事第九庭
                          審判長法官  邵  燕  玲
                                法官  李  伯  道
                                法官  孫  增  同
                                法官  李  英  勇
                                法官  施  俊  堯
本件正本證明與原本無異
                                      書  記  官
中    華    民    國  九十九  年    五    月   十七   日
                                                      Ｅ

司法院資訊處製作；財團法人民間司法改革基金會備份。
